【裁判字號】    89,交訴,11
【裁判日期】    890322
【裁判案由】    業務過失致死
【裁判全文】
臺灣新竹地方法院刑事判決                        八十九年度交訴字第一一號
    公  訴  人  臺灣新竹地方法院檢察署檢察官
    被      告  丙○○
右列被告因業務過失致死案件，經檢察官提起公訴（八十八年度偵字第八五六○號）
，本院判決如左：
    主    文
丙○○從事業務之人，因業務上之過失致人於死，處有期徒刑捌月，緩刑年。
    事    實
丙○○係受僱於車主卓金得而靠行於義福通運有限公司之車牌號碼ＧＶ－七二○營業
用曳引車司機，以駕駛上開營業用曳引車與半拖車所組成之半聯結車運送砂石為職業
，為從事駕駛業務之人。緣於民國八十八年二月八日上午，其駕駛上開曳引車後托車
牌號碼ＧＦ－Ｗ７半拖車所組成之半聯結車（未載運貨物），沿新竹縣竹東鎮○○路
由西往竹東方向行駛，嗣於同日上午八時十分許行經新竹縣竹東鎮○○路四段與六七
八巷口時，本應注意其所駕駛之車輛為半聯結車屬於大型汽車，除超越同一車道之前
車或準備左轉彎外，均不得在內側車道行駛，且應注意車前狀況，隨時採取必要之安
全措施。而當時路況天候晴天、有日間自然光線、視距良好、路面乾燥無缺陷，且為
直線道路，亦無障礙物，並無不能注意之情形。詎竟疏未注意前開規定，而行駛於內
側車道，且未注意車前狀況，隨時採取必要之安全措施，致因閃避不及，而碰撞適由
由中央分隔島（供迴轉及轉彎用）之缺口處橫越道路之行人翁發源，當場導致翁發源
受有頭部外傷合併右側額骨骨折、右側額顱內出血、急性硬膜下腔出血、右側肋骨骨
折三至九根、合併側肺血胸、上消化道出血、顏面及右手多處擦傷、左手第四手指撕
裂傷、右側腹股溝潰瘍等傷害，而緊急送往竹東國民醫院轉送東元綜合醫院急救，旋
於八十八年三月十一日再因呼吸衰竭、氣管切開、顱內出血手術及右肋骨多處骨折，
而轉新仁醫院呼吸治療中心治療，迄至八十八年三月三十一日終因顱內出血手術後呼
吸衰竭不治死亡。嗣其於肇事後，隨即以行動電話聯絡救護車將翁發源送醫急救，並
向新竹縣警察局竹東分局二重埔派出所自首，而在犯罪未發覺前，在現場等候向該管
公務員即新竹縣警察局竹東分局二重埔派出所警員乙○○自首申告犯罪，且陳述肇事
之經過，而接受裁判。案經翁發源之配偶甲○○○告訴由臺灣新竹地方法院檢察署檢
察官偵查起訴。
  理    由
一、右揭事實業據被告丙○○於本院審理時坦承不諱，核與警員乙○○證述之情節相
    符，並有道路交通事故調查報告表暨事故現場圖、東元綜合醫院診斷證明書、新
    仁醫院診斷證明書、新竹縣警察局竹東分局二重埔派出所轄區發生變死案件初步
    調查表及現場照片七幀等附卷可稽。又被害人翁發源確係因本件車禍致因顱內出
    血手術後呼吸衰竭不治死亡之事實、亦據檢察官督同法醫法師相驗無訛，有臺灣
    新竹地方法院檢察署檢察官勘驗筆錄、臺灣新竹地方法院檢察署相驗屍體證明書
    、臺灣新竹地方法院檢察署驗斷書及新仁醫院醫字第五六號死亡證明書等在卷可
    證。按汽車行駛時，駕駛人應注意車前狀況，並隨時採取必要之安全措施，且其
    所駕駛之車輛為半聯結車屬於大型汽車，除超越同一車道之前車或準備左轉彎外
    ，均不得在內側車道行駛，道路交通安全規則第九十四條第三項、第九十八條第
    一款分別定有明文。被告既為汽車駕駛人，自應注意並能注意依前開規定行駛。
    而本案肇事當時之路況為天候晴天、有日間自然光線、視距良好、路面乾燥無缺
    陷，且為直線道路，亦無障礙物，有前開道路交通事故調查報告表附卷足稽，被
    告自無不能注意之情形。詎被告竟疏未注意車前狀況，隨時採取安全措施，且行
    駛於內側車道，適發現被害人翁發源在中央分隔島（供迴轉及左轉彎用）之缺口
    處欲橫越道路時，終因閃避不及肇事，顯然被告就本件車禍之發生，確有前開未
    注意車前狀況、違規行駛於內側車道之過失甚明。況本件車禍之肇事責任，經送
    請台灣省竹苗區車輛行車事故鑑定委員會鑑定結果，亦為相同之認定，有台灣省
    竹苗區車輛行車事故鑑定委員會八十八年八月九日竹鑑字第八八五七四號函暨鑑
    定意見書在卷足參。據此，本件車禍之發生既係因被告之過失所致，而被害人翁
    發源亦因本件車禍而死亡，顯然被告之過失與被害人翁發源之死亡確有相當之因
    果關係。綜上，本件事證已臻明確，被告犯行洵堪認定。
二、次查，被告以從事駕駛曳引車與半拖車所組成之半聯結車載運砂石為職業，為從
    事駕駛業務之人，又被告駕駛前開車輛因過失肇致本件車禍，自應負業務過失之
    責。核被告為從事駕駛業務之人，因業務上之過失致人於死，所為係犯刑法第二
    百七十六條第二項之業務過失致人於死罪。第查，被告肇事犯罪後，即以行動電
    話向新竹縣警察局竹東分局二重派出所自首，而在有偵查犯罪職權之公務員發覺
    犯罪前，自動向該管公務員即新竹縣警察局竹東分局二重派出所警員自首申告犯
    罪，並陳述肇事之經過，而接受裁判之事實，亦據警員乙○○到庭結證屬實，爰
    依刑法第六十二條前段之規定減輕其刑。爰審酌被告犯罪過失之情節非輕，且造
    成被害人翁發源之死亡，犯罪所生之損害重大，惟念其犯罪後即被害人送醫急救
    ，旋即自首，嗣後並與被害人家屬達成和解，有和解契約書在卷足稽，犯罪後態
    度尚稱良好等一切情狀，酌予量處如主文所示之刑。又查，被告未曾受有期徒刑
    以上刑之宣告，有臺灣高等法院被告全國前案紀錄表暨臺灣新竹地方法院檢察署
    刑案資料查註紀錄表附卷足參，因一時過失，致罹犯行，經此偵審程序及科刑之
    教訓，當能知所警惕，諒無再犯之虞，本院因認其所受刑之宣告以暫不執行為適
    當，併予宣告緩刑三年，以啟自新。
據上論斷，依刑事訴訟法第二百九十九條第一項前段、刑法第二百七十六條第二項、
第六十二條前段、第七十四條第一款、罰金罰鍰提高標準條例第一條前段，判決如主
文。
本案經檢察官黃仁宏到庭執行職務。
中    華    民    國      八十九    年      三      月      二十二      日
                                   臺灣新竹地方法院刑事第二庭
                                       法  官  汪  銘  欽
右正本證明與原本無異。
如不服本判決，應於判決送達後十日內向本院提出上訴狀（應附繕本），上訴於臺灣
高等法院。
                                       書記官  鄭  敏  郎
中    華    民    國      八十九    年      三      月      二十二      日
附錄法條：
刑法第二百七十六條第二項
從事業務之人，因業務上之過失犯前項之罪者，處五年以下有期徒刑或拘役，得併科
三千元以下罰金。


司法院資訊處製作；財團法人民間司法改革基金會備份。
